臺灣士林地方法院刑事判決　　　　　　　　　　　　　九十年度交易字第一九六號
　　聲　請　人　臺灣士林地方法院檢察署檢察官
　　被　　　告　乙○○
右列被告因業務過失傷害案件，經檢察官聲請簡易判決處刑（九十年度偵字第四七六
○號），本院認為不宜以簡易判決處刑（九十年度交簡字第九六七號），改依通常程
序審理，判決如左：
    主  文
乙○○從事業務之人，因業務上之過失傷害人，處拘役伍拾日，如易科罰金，以參佰
元折算壹日。
    事  實
一、乙○○為台灣士林地方法院之司機，以駕駛法院公務車為業，為從事於業務之人
    。於民國九十年三月十二日下午四時三十分許，駕駛台灣士林地方法院所有車號
    ＥＴ─四一三八號公務用小客車，沿台北市○○路○段由南向北行駛，途經同段
    二一巷四五弄八號前，於與對向另部休旅車會車時，本應注意汽車行駛時，駕駛
    人應注意車前狀況，並隨時採取必要之安全措施，以避免發生危險，且當時氣候
    晴，日間有自然光，路面乾燥無缺陷，且無障礙物，視距良好，按當時情形並無
    不能注意之情事，詎竟疏未注意車前狀況，致其車前右保險桿撞及因見乙○○與
    他車會車而站立在台北市○○路○段二一巷四五弄東側路邊之行人甲○○右腳膝
    蓋，甲○○因而趴在停放在路邊之他人自小客車上，乙○○見狀迅將方向盤往左
    擬閃開甲○○，惟其所駕ＥＴ─四一三八號車右前車輪卻壓輾甲○○右腳腳掌，
    致甲○○受有右膝、右足挫傷，及因此撞擊之外力致其原有之第一、第二腰椎壓
    迫性骨折舊創產生錯位等傷害。乙○○肇事後，旋將甲○○送往台北市立陽明醫
    院（下稱陽明醫院）就醫，並於據報前來之員警趕赴陽明醫院處理並調查肇事原
    因及肇事者時，乙○○於其犯罪被發覺前即向警自首而受裁判。
二、案經被害人甲○○女訴由台灣士林地方法院檢察署檢察官聲請簡易判決處刑。
    理  由
一、訊據被告乙○○，固坦承為台灣士林地方法院駕駛公務車之司機，及於前開時、
    地因駕駛ＥＴ─四一三八號公務用小客車與他車會車時，與告訴人甲○○起爭執
    等情不諱，惟矢口否認撞擊告訴人，辯稱：因欲與另部休旅車會車，旋煞停所駕
    駛之ＥＴ─四一三八號公務車，是告訴人自己膝蓋碰及伊車保險桿，且一見告訴
    人碰撞伊保險桿旋即下車，並無告訴人所稱再撞其腳掌之情事，又縱伊就本件車
    禍有過失，惟告訴人原即有腰椎之舊傷，其所稱受有腰椎部分之傷勢與伊無涉云
    云。經查：
    (一)右開犯罪事實迭據告訴人於警訊、偵查及本院調查審理時，指訴綦詳。另告訴
      人於見被告會車時，即停於路邊等情，業據告訴人自陳，而被告於本院亦供稱
      ：告訴人站在巷子口，我要通過時，她正好轉身等語，再參以道路交通事故調
      查報告表所繪之現場圖，亦係記載「行人站立位置」，並無告訴人為行進間之
      記載，堪認車禍發生前，告訴人非處於沿忠誠路北往南行走之狀態，公訴人認
      被告撞擊沿忠誠路北往南行走之告訴人，尚屬無據。
    (二)被告雖辯稱：會車時已煞停所駕之車，是告訴人來撞伊車保險桿，另無再撞告
      訴人腳掌情事，又證人丙○○有目睹車禍經過，可證明伊車係停止狀態云云，
      然查證人丙○○係因見法院公務車停於路邊，而前往查看，並未見車禍發生之
      情形等情，業據證人丙○○於本院結證綦詳，是丙○○之證詞並不足證明車禍
      發生時，被告所駕之車為煞停之狀態。次查告訴人因上開車禍受有右膝、右足
      挫傷之傷害，此有陽明醫院診斷書在卷可稽，而交通事故補充資料表亦載明告
      訴人當時為膝蓋瘀青、腳掌壓傷。倘本件車禍之發生時，被告之車已煞停，而
      係告訴人自行撞擊被告所駕車之前保險桿，則依自小客車前保險桿乃突出於車
      前方，以一般身高之成人站立之高度碰撞停止狀態中之自小客車前保險桿，受
      傷處應為膝蓋部分，諸無足部亦會受傷之理。惟查告訴人因本件車禍除右膝受
      傷外，其右足部亦受傷，堪認告訴人所碰撞之車絕非停止狀態中，是被告辯稱
      ：伊車係靜止的云云，顯與事實不符，無足採信。次查駕駛人行進中猝然撞擊
      行人，駕駛人一般反應多為立即踩煞車並轉動方向盤以期閃開已撞擊之人，是
      告訴人指稱：被告撞到其時車子往右偏，撞倒後再將車往左轉才撞到其腳掌等
      語，核與常情相符，再參以告訴人除撞擊處之右膝受傷外，另右足亦受傷，堪
      認告訴人前所述足以採信，是被告係因會車而撞擊站在路旁之告訴人右腳膝蓋
      ，被告見狀後迅將方向盤往左擬閃開告訴人時，其所駕車之車輪再壓輾告訴人
      右腳腳掌無訛。另告訴人於偵查中及本院雖指訴稱：被告撞擊其腳及左臀部云
      云，然查告訴人於初發生車禍，警員訊問時僅指稱：遭被告車前保險桿撞擊腳
      膝蓋，右前輪再壓過其腳掌等語，並未指訴其臀部遭被告撞擊，再參以告訴人
      自警訊、偵查及本院均指稱遭被告所駕車之右前保險桿撞擊，以告訴人站立時
      之身高，遭被告所駕自小客車前保險桿撞擊，告訴人遭撞擊之部位應為膝蓋，
      而不及於臀部，另查告訴人於膝蓋遭撞後，人非跌坐地上，而係趴在路邊停車
      之引擎蓋上，且被告甫撞上告訴人旋將車頭向左以閃開告訴人等情，已據告訴
      人述明，依上開諸情，被告實無撞擊告訴人臀部之可能，是應以告訴人於警訊
      中所述之撞擊位置為可採，其於本院另稱被撞到臀部云云，顯與事實不符，不
      足採信。
    (三)次查事發當時氣候晴，日間有自然光，路面乾燥無缺陷，且無障礙物，視距良
      好等情，有道路交通事故調查報告表存卷可稽，足認車禍當時視線堪稱良好，
      按當時情形並無不能注意之情事。
二、按汽車行駛時，駕駛人應注意車前狀況，並隨時採取必要之安全措施，道路交通
    安全規則第九十四條第三項定有明文，被告駕車依法即負有前開注意義務，應隨
    時注意其車前各人、車動態，以避免發生危險，況事發當時氣候晴，日間有自然
    光，路面乾燥無缺陷，且無障礙物，視距良好等情，有道路交通事故調查報告表
    存卷可稽，足認車禍當時視線堪稱良好，且被告先前即看見告訴人（此業據被告
    於警訊陳明），是被告僅要稍加注意即可望見於其前方站在路旁之告訴人，從而
    按其情形被告自無不能注意之情事，詎其竟疏未注意車前狀況，致未見在其前方
    之告訴人而冒然趨車前行致生本件車禍，其有過失至明。
三、再查告訴人因本件車禍，受有右膝、右足挫傷之傷害一情，有陽明醫院診斷書一
    紙在卷可稽，此一傷害與被告之過失，顯有因果關係。又告訴人於八十九年十月
    三日因下背痛，至行政院國軍退除役官兵輔導委員會台北榮民總醫院（以下簡稱
    台北榮民總醫院）骨折科門診，經Ｘ光檢查發現有骨質疏鬆併第二腰椎壓迫性骨
    折、腰椎退化及骨刺增生；於八十九年十月二十四日再次門診，經Ｘ光檢查發現
    第一腰椎有壓迫性骨折；於九十年四月二十四日門診就診時，Ｘ光檢查發現第一
    、第二腰椎有壓迫性骨折合併錯位。因甲○○原即有骨質疏鬆合併壓迫性骨折，
    依其年齡，錯位應為外力受傷所致等情，有該院九十一年二月一日北總行字第九
    一○○七三二號函及該院檢送之告訴人病歷在卷可稽。而陽明醫院亦認：告訴人
    第一、第二腰椎原有舊病兆。於九十年三月十二日至該院急診，主訴因車禍致傷
    ，致下背疼痛，經Ｘ光檢查第一、二腰椎有壓迫性骨折之病兆。第一、二腰椎原
    有之舊病兆因外傷後症狀快速惡化，腰椎移位，造成新病情，此亦有該院九十年
    八月十七日北市陽醫歷字第九○六五四二八○○號函在卷可稽。堪認告訴人於本
    件車禍發生（即九十年三月十二日）前即有第二腰椎壓迫性骨折、第一腰椎有壓
    迫性骨折，於車禍後，第一、第二腰椎有壓迫性骨折始有合併錯位之症狀，且此
    「錯位」之發生乃外力所致。再據告訴人陳稱：遭被告駕駛之車撞擊右腳膝蓋後
    ，其整個人即趴在停放在路邊之他人自小客車上等語，查告訴人於遭被告車撞擊
    後，人趴倒於路邊之停車，並因而致生下背疼痛，之後即發現其原有之第一、第
    二腰椎壓迫性骨折發生合併錯位之症狀，堪信告訴人原有之第一、第二腰椎壓迫
    性骨折舊創產生錯位之傷害，係因本件車禍所致，是該錯位之傷害與被告之過失
    間顯有相當因果關係，被告辯稱：告訴人腰椎之傷害與其無涉云云，顯為卸責之
    詞，不足採信。告訴人因此次車禍受有右膝、右足挫傷，及因撞擊之外力致其原
    有之第一、第二腰椎壓迫性骨折舊創產生錯位等傷害，被告之過失與告訴人所受
    傷害間顯有相當因果關係，被告自應負過失傷害罪責。本件事證已明，被告犯行
    洵堪認定。
四、查被告於台灣士林地方法院任駕駛公務車司機之職務，以駕駛為業，為從事業務
    之人。核其所為，係犯刑法第二百八十四條第二項前段之業務過失傷害罪。告訴
    人因車禍撞擊之外力致其原有之第一、第二腰椎壓迫性骨折之舊創產生錯位之傷
    害雖未起訴公訴人於聲請簡易判決處刑書載明，惟此部分之犯行與公訴人已聲請
    本院簡易判決處刑且經本院論罪部分為實質上一罪關係，為聲請簡易判決處刑效
    力所及，本院自得併予審理。另被告於肇事後，其犯罪未被發現前，即主動向警
    方承明係其駕車肇事乙節，有台北市政府警察局士林分局交通分隊警員陳世賢所
    填之表在卷可稽，合於自首要件，應依刑法第六十二條前段規定，減輕其刑。爰
    審酌告訴人所受之傷勢、被告過失之情節、被告僅賠償告訴人部分款項，尚未與
    告訴人和解，賠償告訴人所受全部損害及車禍發生後旋將告訴人送醫，陪同在側
    ，嗣後亦前往探視（業據告訴人陳明）等犯後態度等一切情狀，量處如主文所示
    之刑，並諭知易科罰金之折算標準。
五、聲請簡易判決處刑意旨另謂：告訴人因被告之過失，另受有第一、第二腰椎壓性
    骨折之傷害云云，然查告訴人於車禍發生前即有上開症狀，業如前述，是告訴人
    第一、第二腰椎壓性骨折之傷害非被告過失傷害犯行所致，此部分原應為無罪之
    諭知，然因檢察官認此與已聲請簡易判決處刑且經本院論罪科刑部分，為事實上
    一罪關係，爰不另為無罪之諭知。
六、據上論斷，應依刑事訴訟法第四百五十二條、第二百九十九條第一項前段，刑法
    第二百八十四條第二項前段、第六十二條前段，第四十一條第一項前段，罰金罰
    鍰提高標準條例第一條前段、第二項，判決如主文。
本案經檢察官林聰良到庭執行職務。
中      華      民      國    九十一    年      四      月     十七     日
                                    臺灣士林地方法院交通法庭
                                        法  官  江  翠  萍
右正本證明與原本無異。
如不服本判決，應於判決送達後十日內，向本院提出上訴狀。
                                        書記官  范  淑  芬
中      華      民      國    九十一    年      四      月   二十二     日
附錄本案論罪科刑法條全文：
刑法第二百八十四條第二項前段：
  從事業務之人，因業務上之過失傷害人者，處一年以下有期徒刑、拘役或一千元以
  下罰金。
